臺灣高等法院臺中分院刑事判決　　　　 94年度上易字第994號
上　訴　人
即　被　告　乙○○
上列上訴人因（家暴）傷害案件，不服臺灣彰化地方法院93年度
易字第783號中華民國93年10月8日第一審判決（起訴案號：臺灣
彰化地方法院檢察署93年度偵字第4751號），提起上訴，本院判
決如下：
    主 　　 文
上訴駁回。
    事　　  實
一、乙○○與丙○○係親兄弟，素有不合，彼此存有心結。乙○
    ○於民國（下同）九十三年六月一日二十一時五十分左右，
    駕駛自用小客車載丙○○所存放之物品，至彰化縣埤頭鄉○
    ○村○○路七一四號前，欲將該等物品交還丙○○。詎二人
    對此互有爭執，於一言不合之下，乙○○竟於該時地，萌傷
    害之犯意，先以腳踹丙○○一下，而丙○○竟未肯念乙○○
    係兄長之情，亦於該時地，萌傷害之犯意，徒手毆打乙○○
    ，繼而雙方互毆，丙○○因而受有左顳部挫傷、左胸部挫傷
    等傷害，乙○○則受有前額撕裂傷（約三公分）、頭頂部頭
    皮血腫併撕裂傷（約零點六公分）、左上門牙出血、左頸部
    擦挫傷、右手食指瘀腫等傷害（丙○○傷害部分業經原審法
    院判處拘役五十日確定）。
二、案經丙○○訴由彰化縣警察局北斗分局報請臺灣彰化地方法
    院檢察署檢察官偵查起訴。
    理 　　 由
一、訊據上訴人即被告（下稱被告）乙○○固承認於上揭時地，
    與告訴人丙○○碰面及發生爭執之事實，惟矢口否認涉有傷
    害之犯行，辯稱：其係遭受告訴人丙○○糾眾架住雙手毆打
    ，其並未出手毆打告訴人丙○○云云。但查：被告乙○○如
    何先腳踹告訴人丙○○，後再與之扭打互毆等情，業據告訴
    人丙○○於警詢中指述：「乙○○一直對我拉扯不讓我離開
    ，我就用手撥開他的手並告訴乙○○不要動手動腳，然後他
    就用腳踢我並動手打我，我被迫開始自衛並與他拉扯，造成
    雙方跌倒在地上並都受傷」等語，於本院審理中證稱：「這
    次是他先出手，我無法迴避... 這次他跟我正面衝突，我才
    與他打起來... 我比較失控，比較出力，比較大力」等語（
    見本院卷第二八頁、第四一頁）明確，核與證人即現場目擊
    者鐘光華於警詢供稱：「看見他們兩兄弟在爭吵，過一會兒
    乙○○踢了丙○○一腳，兩個人就開始扭打成一團... （現
    場是否有其他人與丙○○共同毆打乙○○？）沒有其他的人
    與丙○○共同毆打乙○○，只有他們兩人在扭打」等語，證
    人葉家榮（於該處擺香腸攤者）於警詢中供稱：「乙○○就
    拉及推丙○○，推三、四次，乙○○就踢丙○○，二人就開
    始扭打... （當時有無其他人與丙○○與乙○○毆打？）沒
    有」等語，於偵查中證稱；「兩人就在交談，不知說什麼，
    乙○○就踹了丙○○一下，然後兩人就打起來了... （是否
    有其他人出來打乙○○？）沒有」等語（見偵查卷第七頁）
    ，證人黃彥凱於警詢中供稱：「乙○○便拉丙○○的衣服及
    推他（丙○○），丙○○不理會他（乙○○），乙○○便踢
    丙○○，丙○○便和乙○○扭打起來... 沒有其他人與丙○
    ○與乙○○毆打，只是他人二人互毆」等語，於原審法院審
    理中證稱：「當時乙○○叫丙○○過去，丙○○不想理他，
    後來乙○○叫罵丙○○，又踹丙○○一腳... 在他們拉扯完
    後丙○○過去打乙○○，兩人就打起來... （在你進去之前
    有無看到其他人加入他們的打鬥？）沒有。... （有無人從
    網咖出來要幫忙毆打？）沒有看到。... 乙○○要拿東西給
    丙○○，丙○○過去不想理他，乙○○就拉扯丙○○，丙○
    ○邊走乙○○就邊打，走到店門口乙○○就踹丙○○一腳，
    之後丙○○就過去跟乙○○扭打起來」等語（見原審卷第四
    一頁至第四二頁），證人劉益利於警詢中供稱：「他就一邊
    推大哥（指丙○○），然後兩個人就開始打了起來... （現
    場你可否看到有人從藍精靈內出來，並毆打乙○○？）沒有
    ，也沒其他的人共同毆打乙○○，只有丙○○與乙○○兩人
    在現場互毆」等語，於偵查中證稱；「乙○○就推打丙○○
    ，之後兩人就打起來了，並沒有看到有很多人出來打乙○○
    」等語（見偵查卷第七頁），於原審法院審理中證稱：「老
    闆（丙○○）不理他（乙○○），往回走，乙○○拉著老闆
    一直踹他，兩人就打起來... 當時他人兩人是用手打... （
    這些人除觀看外有無參加毆打？）沒有，因為他們站得比較
    遠。」等語（見原審卷第四三頁背面至第四五頁）相符，此
    外復有蘇外婦產科診所驗傷診斷書一紙在卷可稽。且參之被
    告乙○○於檢察官偵查及本院審理中亦供稱：其有踹告訴人
    丙○○一腳，但是沒有踹到等語（見偵查卷第七頁、本院卷
    第四三頁），於原審法院審理中陳稱；其被圍毆時有踢告訴
    人乙○○一腳，未聽到告訴人乙○○有呼喊他人助陣之聲等
    語（見原審卷第六七頁、第六八頁），再參酌卷附之卓醫院
    診斷證明書上，載明被告乙○○僅受有前額撕裂傷（約三公
    分）、頭頂部頭皮血腫併撕裂傷（約零點六公分）、左上門
    牙出血、左頸部擦挫傷、右手食指瘀腫等傷害，如其係雙手
    被架住而遭多人圍毆，身上之傷勢當不僅止於此，足見被告
    乙○○辯稱其係被人圍毆，並未毆打告訴人丙○○云云，並
    不可採。至於處理現場之警員林圳雄於原審法院審理中，係
    證稱「我到外面問乙○○發生事情，他跟我說的跟丙○○發
    生的情形是一致的... 這紀錄（指一一○回報紀錄，其上載
    ；乙○○強調當時有約十人左右共同打他，要求須一併查明
    ）我也無法確定此部分是否與事實相符」等語（見原審卷第
    三七頁背面），於本院審理中證稱：「聽被告說的事情經過
    ，與告訴人說的事情經過，我那時的感覺是一致的，因為我
    要聽他們講的案情幾乎是一致的，後來最大的爭執點，被告
    的意思是說有五、六個人共同打他，告訴人的說法是他跟那
    些朋友或店員五、六人，但是只有告訴人打被告，其他人沒
    有參與打被告。」等語（見本院卷第三九頁），故尚不得以
    之作為有利被告乙○○之認定。綜上所述，本件事證明確，
    被告乙○○之傷害犯行，足以認定，應依法論科。
二、核被告乙○○所為，係犯刑法第二百七十七條第一項之傷害
    罪。原審依據上述理由，適用刑法第二百七十七條第一項、
    第四十一條第一項前段（原判決漏載前段），罰金罰鍰提高
    標準條例第一條前段、第二條（原判決贅引前段），並審酌
    告訴人丙○○所受之傷勢非重（查被告乙○○與告訴人丙○
    ○互毆之結果，告訴人丙○○係受有左顳部挫傷、左胸部挫
    傷等傷害，被告乙○○則受有前額撕裂傷、頭頂部頭皮血腫
    併撕裂傷、左上門牙出血、左頸部擦挫傷、右手食指瘀腫等
    傷害，已如前述，且證人林圳雄於原審法院審理中證稱：其
    到現場時看到被告乙○○衣服及臉部有流血，其不確定告訴
    人丙○○有無受傷，但是其沒有看到他有流血之情形等語（
    見原審卷第三七頁），於本院審理中證稱：被告受傷非常明
    顯，其沒有看到告訴人外表有什麼傷等語（見本院卷第三九
    頁），顯見被告乙○○所受之傷害結果遠大於告訴人丙○○
    ），惟本案係被告先挑釁告訴人，被告事後又否認犯行且未
    與告訴人和解之態度等一切情狀，量處拘役三十日之刑，並
    諭知易科罰金之折算標準。經核其認事用法俱無不合，量刑
    亦稱允適，被告提起上訴猶執陳詞否認犯罪，非有理由，應
    予駁回。
據上論斷，應依刑事訴訟法第三百六十八條，判決如主文。
本案經檢察官甲○○到庭執行職務。
中　　華　　民　　國　　94　　年　　10　　月　　19　　日
              刑事第七庭  審判長法　官　林　榮　龍
              　　　　　　　　　法　官　黃　日　隆
              　　　　　　　　　法　官　林　宜　民
上列正本證明與原本無異。
不得上訴。
　　　　　　　　　　　　　　　　書記官　陳　振　海
中　　華　　民　　國　　94　　年　　10　　月　　20　　日
　　　　　　　　　　　　　　　　　　　　　　　　　　　Ｒ
